# 权益法核算的长期投资问题

提问人：ying0518 时间：2010-07-22 19:58:14
我公司对以联营企业持股40%，权益法核算，现该联营企业引进新股东，我公司股权下降为25%仍权益法核算，但增资前留存收益的归属未能在相关法律文件中明确，请问，该如何账务处理？ 当年权益法是否分段计算？期末长期投资账面金额与按比例持有的联营企业净资产的差异如何列报？

回答人：chenyiwei
如果增资前留存收益的归属未在增资协议中约定，或者新老股东以其他方式对其作出约定，应假定为按增资后的股权比例共享。 权益法应按股权比例变更日为界分段计算。 于股权比例变更日，本企业按增资后的股权比例在增资后的净资产中所享有的份额，与按增资前的股权比例在增资前的净资产中所享有的份额之间的差额，计入股权投资处置损益处理（股权比例下降视同为部分处置）。

回答人：chenyiwei
回复 藤椅 ying0518 的帖子不是按新的股权比例对原先的权益法进行追溯调整。股权比例的变动不构成追溯调整的基础。 如果新股东增资后本企业在该被投资企业净资产中所享有的份额较引入新股东之前增加，则不会在利润表上列报处置损失。

回答人：chenyiwei
回复 地板 ying0518 的帖子我的两个回帖的意思没有区别。就是把增资前后在被投资企业净资产中所享有份额的差额确认为股权投资处置损益处理，不存在确认资本公积金或者其他综合收益的情况。

回答人：chenyiwei
回复 10 楼 TRTWP 的帖子作为处置损益的考虑有以下几点： 1 、从交易实质讲，可以视同为：该联营企业的原有股东先按照原先的股权比例共同对该联营企业增资，增资总额等于本次引入新股东的增资额；然后原股东再按每股增资价格原价将新增持的股份出售给新股东。由于新股东的增资价格高于增资前每股净资产，因此这种增资行为是增加了被投资企业的每股净资产的，但增资后的每股净资产仍然低于新增股份的增资价格。此处所示的视同处置收益实际上就是由增资价格和每股净资产之间的差异导致的。 2 、以上是正面论证，从反面论证： （ 1 ）新引入的股东不是本企业的权益持有者，所以这不是权益性交易。（这与子公司引入少数股东的交易不同，少数股东是集团合并层面的权益持有者，所以要作为权益性交易） （ 2 ）这也不是其他综合收益。IAS1第 82 段所列的其他综合收益组成项目没有这一项，只是规定了合营、联营企业在权益法核算的情况下，按比例确认的综合收益中所享有的份额可作为本集团的综合收益。而在本案例中，联营企业吸收新增投资，在其自身帐面上是作为权益性交易处理的，并不形成综合收益。

回答人：chenyiwei
回复 12 楼 小头鱼 的帖子不一定。理论上在引入新股东时会对企业原有净资产进行评估，并以经评估的每股净资产为基础确定增资价格。但由于以下原因，可能导致你说的等式不成立： 1 、会计的历史成本原则导致原有净资产的评估增值在账面上不能体现，但新股东增资投入的资产应按公允价值计量； 2 、由于某些原因导致新股东的增资价格不同于原有净资产的评估值，例如：新股东拥有特殊的技术、管理经验、供销渠道等不能单独辨认为资产的资源；以及IPO中新发行的股份等。

提问人：呼叫帮助 时间：2018-06-18 21:14:18
转帖，陈版您看是否理解正确？ 关于未实现内部交易损益抵销的探讨 2011 年 9 月 8 日我们内部对“顺流交易”投资损益的确认进行了初步探讨，因该事项较为极端，引起了我的注意。本人之前也对“2010企业会计准则讲解”电子版41-43页关于“投资损益确认抵销未实现内部交易损益”处理的案例进行了研读，持有不同见解，现借助中秋假期时间整理如下，恳请各位专家不吝赐教。
2010 企业会计讲解电子版未实现内部交易损益抵销相关内容简述如下： 讲解第 41 页“ 3．对于投资企业与其联营企业及合营企业之间发生的未实现内部交易损益应予抵销。即，投资企业与联营企业及合营企业之间发生的未实现内部交易损益按照持股比例计算归属于投资企业的部分，应当予以抵销，在此基础上确认投资损益。”，包括顺流交易也包括逆流交易。 “当该未实现内部交易损益体现在投资企业或其联营企业、合营企业持有的资产账面价值中时，相关的损益在计算确认投资损益时应予抵销”。从以上讲解来看，本人理解该讲解的目的是： 1 、尽量消除企业通过关联交易高估资产、虚增利润、粉饰报表情况。也就是说关联交易有可能会出现不公允，虽然这个交易的法律形式没有问题，但从交易的实质来看，可能会出现关联方之间转移利益或操纵利润的行为，损害会计信息质量。 2 、通过采取“相关的损益在计算确认投资损益时应予抵销”来提升会计信息质量，尽量减少误导报告使用者正确决策的影响事项。
一、对顺流交易的理解： 从以上理解来看，本人认为讲解第 41 页“【例3-10】”的会计处理应作如下调整： 借：长期股权投资——损益调整1 000×20% 2 000 000 贷：投资收益1 000×20% 2 000 000 借：投资收益 300 20%-300/10 1/12 20% 595 000 贷：资本公积 - 其他资本公积 300 20%-300/10 1/12 20% 595 000 以后年度，乙企业计提该资产累计折旧时，甲企业会计处理为： 借：资本公积-其他资本公积300/10 20% 60 000贷：投资收益 300/10 20% 60 000 假如 5 年后，乙企业处置该资产，此时甲企业应将资本公积账面余额 30万元全额结转当期损益，即甲企业会计处理为： 借：资本公积-其他资本公积　 300 000 贷：投资收益300 000
甲企业如存在子公司需要编制合并财务报表，在合并财务报表中对该未实现内部交易损益应在个别报表已确认投资收益的基础上进行以下调整： 借：营业收入（900×20%）　　　 1 800 000 　　贷：营业成本（600×20%）　　　　 1 200 000资本公积-其他资本公积　　 600 000 解释说明： 1 、本人认为无论在单体，还是合并报表层面，本例中“长期股权投资”应反映的是甲企业拥有乙企业的投资成本或价值，该成本或价值应真实反映甲企业持有乙企业股权的实际情况。讲解在本例中以甲企业向乙企业销售商品，从中获利 300 万元的业务事实，作为调整甲企业因持有乙企业股权应确认的乙企业正常经营成果形成的投资损益，犯了将不相关联的两个业务事项混为一谈的错误。 2 、本人认为既然“未实现内部交易损益应予抵销”是为了防止关联方之间“转移利益或操纵利润”行为，保证会计信息质量不受损害，那么相关的会计处理就应该视同权益易处理，即损益抵销应直接进入权益。 3 、本人认为无论在单体，还是合并报表层面，甲企业应真实反映从乙企业正常经营成果中获取的投资结果，即扣除扣除 “ 未实现内部交易损益应予抵销 ” 的经营成果后，甲企业实际应计量、确认的来自乙企业的正常经营成果 —— 投资收益。
4 、基本准则规定，财务报告所提供的信息应当如实反映企业所拥有或者控制的经济资源、对经济资源的要求权以及经济资源及其要求权的变化情况。会计准则的精髓是要求通过财务报告提供高质量的会计信息。 基于上述 1-4 理由，本人认为“未实现内部交易损益应予抵销”条文来防止关联方之间“转移利益或操纵利润”的行为，不应该造成未能如实反映企业所拥有或者控制的经济资源（长期股权投资）、对经济资源的要求权以及经济资源及其要求权的变化情况。也就是说长期股权投资的确认不应该受到“未实现内部交易损益抵销”的影响，“未实现内部交易损益抵销”影响的应该是权益项目。 按此理解， 2011 年 9 月 8 日我们内部讨论的例子，就不会因存在未实现内部交易，造成持有被投资企业长期股权投资账面价值为零的情况出现。也避免了实际向一个经营良好的优良企业投资，却出现账面投资该企业失败的笑话情况出现。
二、对于逆流交易的理解： 基于上述对“未实现内部交易损益抵销”的理解，并通过【例3-10】的重新会计处理阐明观点，本人认为讲解第42-43页“【例3-11】”的会计处理应为： 甲企业在按照权益法确认应享有乙公司20×7年净损益时，应按以下会计处理： 借：
长期股权投资——损益调整（1 600×20%） 3 200 000 　　贷：投资收益　　　　　　　　　　 3 200 000 借：投资收益［（300-2.5）×20%］ 595 000 　　贷：长期股权投资——损益调整 595 000 进行上述处理后，投资企业如有子公司，需要编制合并财务报表的，在其20×7年合并财务报表中，因该未实现内部交易体现在投资企业持有固定资产的账面价值当中，应在合并财务报表中进行以下调整： 借：资本公积-其他资本公积（或其他留存收益） 595 000 　　累计折旧2.5 20% 5 000 贷：固定资产 300 20% 600 000
解释说明： 1 、本人认为无论在单体，还是合并报表层面，甲企业均应真实反映从乙企业正常经营成果中获取的投资结果，即扣除“未实现内部交易损益应予抵销”的经营成果后，甲企业实际应计量、确认的来自乙企业的正常经营成果——投资收益。 2 、本人认为甲企业通过关联交易“转移利益或操纵利润”的行为，达到调整甲企业资产（长期股权投资）、利润（投资收益）的目的，已被“未实现内部交易损益应予抵销” 的会计处理予以消除。合并报表以“未实现内部交易体现在投资企业持有固定资产的账面价值”中，为达到消除影响固定资产账面价值（应按持股比例计算）的目的，恢复已抵销的长期股权投资账面价值（应按持股比例计算），违背了“未实现内部交易损益应予抵销”的讲解精神，也与企业实际情况不符。 3 、本人认为既然“未实现内部交易损益应予抵销”是为了防止关联方之间“转移利益或操纵利润”行为，保证会计信息质量不受损害，那么相关的会计处理就应该视同权益易处理，即未实现对外销售资产的账面价值应直接抵销权益。 4 、基本准则规定，财务报告所提供的信息应当如实反映企业所拥有或者控制的经济资源、对经济资源的要求权以及经济资源及其要求权的变化情况。会计准则的精髓是要求通过财务报告提供高质量的会计信息。 基于上述1-4理由，本人认为无论在单体，还是合并报表层面，“未实现内部交易损益应予抵销”的会计处理，不应造成未能如实反映企业所拥有或者控制的经济资源（长期股权投资、固定资产）、对经济资源的要求权以及经济资源及其要求权的变化情况。也就是说合并报表层面未实现对外销售固定资产账面价值的抵销，不应该影响长期股权投资账面价值的真实情况。

回答人：chenyiwei
不赞同此文观点，尤其是抵销金额调整资本公积的做法是不恰当的。